ACORDAO-COMPLETO-2406866

ACÓRDÃO 5472/2020 ATA 14/2020 - PRIMEIRA CÂMARA

VISTOS, relatados e discutidos estes autos de tomada de contas especial instaurada pelo Fundo Nacional de Desenvolvimento da Educação (FNDE) , contra o Sr. Tabira Ramos Dias Ferreira, ante a impugnação dos gastos custeados com recursos provenientes do Programa Nacional de Apoio ao Transporte do Escolar (PNATE) , transferidos durante o exercício de 2011.
ACORDAM os ministros do Tribunal de Contas da União, reunidos em sessão da 1ª Câmara, ante as razões expostas pelo relator, em:
9.1. rejeitar as alegações de defesa apresentadas pelo Sr. Tabira Ramos Dias Ferreira;
9.2. julgar irregulares, com fundamento nos arts. 1º, I, e 16, III, "b" e "c", da Lei 8.443/1992 c/c os arts. 19 e 23, III, da mesma lei, e com arts. 1º, I, e 209, II e III, e 214, III, do RI/TCU, as contas do Sr. Tabira Ramos Dias Ferreira e condená-lo ao pagamento das quantias abaixo especificadas, com a fixação do prazo de 15 (quinze) dias, a contar da notificação, para que comprove, perante este Tribunal (art. 214, III, "a", do RI/TCU) , o recolhimento da dívida aos cofres do Fundo Nacional de Desenvolvimento da Educação, atualizada monetariamente e acrescida dos juros de mora, calculados a partir das datas discriminadas, até a data do recolhimento, na forma prevista na legislação em vigor:
	DATA
	Valor

	4/4/2011
	11.857,27

	3/5/2011
	11.857,27

	2/6/2011
	11.857,27

	5/7/2011
	11.857,27

	2/8/2011
	11.857,27

	5/9/2011
	11.857,27

	4/10/2011
	11.857,27

	3/11/2011
	11.857,27

	2/12/2011
	11.857,24

9.3. aplicar ao Sr. Tabira Ramos Dias Ferreira a multa prevista no art. 57 da Lei 8.443/1992 c/c o art. 267 do RI/TCU, no valor de R$ 17.000,00 (dezessete mil reais) , fixando-lhe o prazo de 15 (quinze) dias, a contar da notificação, para que comprove, perante este Tribunal (art. 214, III, "a", do RI/TCU) , o recolhimento da dívida aos cofres do Tesouro Nacional, atualizada monetariamente desde a data do presente acórdão até a do efetivo recolhimento, se for paga após o vencimento, na forma da legislação em vigor;
9.4. incluir na relação processual o Sr. José Maria Rodrigues da Rocha Júnior (CPF XXX.505.162-XX) e aplicar-lhe a multa prevista no art. 58, IV, da Lei 8.443/1992, c/c o art.  268, IV, do RI/TCU, no valor de R$ 10.000,00 (dez mil reais) , fixando-lhe o prazo de 15 (quinze) dias, a contar da notificação, para que comprove, perante o Tribunal (art. 214, III, a, do Regimento Interno do TCU) , o recolhimento da dívida aos cofres do Tesouro Nacional, atualizada monetariamente desde a data do presente acórdão até a do efetivo recolhimento, se paga após o vencimento, na forma da legislação em vigor;
9.5. autorizar, desde logo, nos termos do art. 28, II, da Lei 8.443/1992, a cobrança judicial das dívidas, caso não atendidas as notificações;
9.6. em cumprimento ao disposto no § 3º do art. 16 da Lei 8.443/1992, encaminhar cópia desta deliberação à Procuradoria da República no Amazonas.

Tomada de contas especial ante a impugnação dos gastos custeados com recursos provenientes do Programa Nacional de Apoio ao Transporte do Escolar (Pnate), transferidos durante o exercício de 2011.

Primeira Câmara

Município de Juruá/AM.

3. Interessados/Responsáveis:
3.1. Responsável: Tabira Ramos Dias Ferreira (XXX.624.942-XX); José Maria Rodrigues da Rocha Júnior (XXX.505.162-XX).

13.1. Ministros presentes: Walton Alencar Rodrigues (Presidente), Benjamin Zymler, Bruno Dantas e Vital do Rêgo.
13.2. Ministro-Substituto presente: Weder de Oliveira (Relator).

ACORDAO-COMPLETO-2528870

Acórdão 1693/2022 - Primeira Câmara

ACORDAO-COMPLETO-2545049

Acórdão 6038/2022 - Primeira Câmara

WEDER DE OLIVEIRA

Transcrevo, com ajustes de forma, a instrução apresentada (peças 44, 45 e 46) pela Secretaria de Controle Externo de Tomada de Contas Especial (Secex-TCE) :
"Trata-se de tomada de contas especial instaurada pelo Fundo Nacional de Desenvolvimento da Educação (FNDE) , contra o Sr. Tabira Ramos Dias Ferreira, Prefeito do município de Juruá/AM, no período de 2010 a 2016 (assumiu, em 2010, após a cassação do Prefeito eleito, Sr. Edezio Ferreira da Silva) , ante a impugnação dos gastos custeados com recursos provenientes do Programa Nacional de Apoio ao Transporte do Escolar - Pnate, transferidos durante o exercício de 2011, cujo objetivo era assegurar a oferta de transporte escolar aos alunos da educação básica pública, residentes em área rural, de modo a garantir o acesso à educação. 
HISTÓRICO 
2.	O fundamento para instauração da tomada de contas especial, segundo o Relatório do Tomador de Contas (peça 3, p. 252) foi:
Irregularidades na execução dos recursos do PNATE/2011.
3.	Para execução do programa, a autarquia disponibilizou ao município, no exercício de 2011, a quantia total de R$ 106.715,40, creditada na Conta Especifica 17911-6, Agência 577-0, do Banco do Brasil, conforme cronograma abaixo (peça 3, p. 240-241) . 
	PNATE Fundamental

	Ordem Bancária
	Valor (R$) 
	Data da emissão
	Data do Crédito

	2011OB600063
	10.552,40
	31/3/2011
	4/4/2011

	2011OB600197
	10.552,40
	29/4/2011
	3/5/2011

	2011OB600361
	10.552,40
	31/5/2011
	2/6/2011

	2011OB600616
	10.552,40
	1/7/2011
	5/7/2011

	2011OB600861
	10.552,40
	29/7/2011
	2/8/2011

	2011OB601133
	10.552,40
	1/9/2011
	5/9/2011

	2011OB601299
	10.552,40
	30/9/2011
	4/10/2011

	2011OB601438
	10.552,40
	31/10/2011
	3/11/2011

	2011OB601671
	10.552,40
	30/11/2011
	2/12/2011

	Total
	94.971,60
		
	PNATE  Infantil

	Ordem Bancária
	Valor (R$) 
	Data da Emissão
	Data do Crédito

	2011OB600023
	1.304,87
	31/3/2011
	4/4/2011

	2011OB600161
	1.304,87
	29/4/2011
	3/5/2011

	2011OB600375
	1.304,87
	31/5/2011
	2/6/2011

	2011OB600563
	1.304,87
	1/7/2011
	5/7/2011

	2011OB600852
	1.304,87
	29/7/2011
	2/8/2011

	2011OB601160
	1.304,87
	1/9/2011
	5/9/2011

	2011OB601392
	1.304,87
	30/9/2011
	4/10/2011

	2011OB601491
	1.304,87
	31/10/2011
	3/11/2011

	2011OB601786
	1.304,84
	30/11/2011
	2/12/2011

	Total
	11.743,80
		
4.	As contas foram apresentadas no Sistema de Gestão de Prestação de Contas do FNDE - SiGPC, módulo Contas Online, em 30/4/2013 (peça 3, p. 227-233) . Porém, antes de concluído o exame, o município foi objeto de auditoria realizada no âmbito da 38º Etapa do Programa de Fiscalização a partir de Sorteios Públicos da Controladoria-Geral da União. Os achados dessa fiscalização, especificamente relativos ao PNATE/2011, estão descritos no Relatório de Auditoria - CGU nº 38002, à peça 3, p. 128/129 e 169/172. Seus resultados foram incorporados ao Relatório do Tomador de Contas (peça 3, p. 251/256) .
5.	Nesse Relatório (peça 3, p. 253, item 5.) , e fundamentado no Parecer 1520/2016/DAESP/COPRA/DIFIN (peça 3, p. 242-245) , o Tomador relatou haver examinado a prestação de contas sob o aspecto financeiro e técnico, concluindo-se pela aprovação parcial, com ressalvas, e impugnação de despesas no total de R$ 106.800,00, em razão das seguintes irregularidades:
'2.2.2. Extratos Bancários:
a) Constam no extrato bancário da conta específica do programa (Banco do Brasil, Agência 577-0, Conta Corrente 17911-6) , pagamentos que não foram declarados na Relação de Pagamentos, rompendo o nexo de causalidade entre a despesa realizada e o respectivo credor, contrariando o disposto §8º, art. 7º, da Resolução CD/FNDE nº 12, de 17 de março de 2011:
	Data
	Documento
	Valor R$

	16/06/2011
	Cheque 850106 
	20.000,00 

	25/07/2011
	Cheque 850107 
	25.000,00 

	22/08/2011
	Cheque 850108 
	15.000,00 

	09/11/2011
	Transferência online para Locarapido LTDA 
	30.000,00 

	30/12/2011
	Transferência online para Locarapido LTDA 
	16.800,00 

		Total 
	106.800,00 

 (...) 
6. Vale salientar que os débitos apontados no quadro do subitem 2.2.2, do Parecer nº 1520/2016-DAESP/COPRA/CGCAP/DIFIN, não se somam às irregularidades constatadas pela CGU (item 4 deste Relatório de TCE) , visto que, neste caso, incorrer-se-ia em dupla contagem, uma vez que o subitem 2.2.2 corresponde ao valor total gasto no exercício.'
6.	No retromecionado Parecer nº 1520/2016-DAESP/COPRA/CGCAP/DIFIN, após análise das contas, o Presidente do Conselho de Acompanhamento e Controle Social - CACS emitiu parecer pela aprovação julgando as contas regulares, uma vez que conforme determina a Resolução CD/FNDE nº 12, de 17 de março de 2011, art. 17, inciso IV, §3º, compete ao Conselho de Acompanhamento e Controle Social - CACS receber e analisar a prestação de contas do PNATE (peça 3, p. 243) .
7.	Por intermédio do Ofício 22228/2016/Daesp/Copra/Cgcap/Difin-FNDE, o Sr. Tabira Ramos Dias Ferreira, prefeito responsável pela gestão dos recursos, foi notificado para regularizar a situação ou devolver a verba recebida, mas, não se manifestou (peça 3, p. 246/249) . 
8.	Na sequência, o Ministério da Transparência e Controladoria-Geral da União inseriu os Relatório de Auditoria, Certificado de Auditoria e Parecer do Dirigente do Órgão de Controle Interno, todos sob o nº 783/2017, e o Ministro de Estado da Educação atestou haver tomado conhecimento das conclusões contidas nos autos (peça 3, p. 269-277) . 
Execução Financeira do Programa
9.	Com o fim de aprofundar a natureza das irregularidades, destaca-se que o FNDE liberou, no exercício de 2011, a importância de R$ 106.715,40, em nove parcelas mensais, creditadas no período de abril a dezembro, conforme cronograma do item 2 desta instrução, que somadas ao saldo do exercício anterior R$ 413,94 (informado pelo ex-gestor na prestação de contas e confirmado pelo concedente) e ao aporte de recursos próprios do Município no montante de R$ 11.850,00, resultaram em uma receita total de R$ 118.979,34 (peça 3, p. 244) . 
10.	Contudo, na prestação de contas, somente foram declarados pagamentos, todos efetuados à Locadora Locarapido Ltda.-EEP, que somam R$ 97.420,00, quais sejam (peça 3, p. 228-230) : 
	Nota Fiscal
	Fornecedor
	Data
	Valor R$

	5400 
	Locarapido Ltda 
	28/03/2011 
	1.300,00 

	5375 
	Locarapido Ltda 
	29/04/2011 
	6.290,00 

	5189 
	Locarapido Ltda 
	29/04/2011 
	4.750,00 

	5190 
	Locarapido Ltda 
	30/05/2011 
	1.300,00 

	5747 
	Locarapido Ltda 
	30/05/2011 
	6.290,00 

	5418 
	Locarapido Ltda 
	31/05/2011 
	4.750,00 

	5739 
	Locarapido Ltda 
	29/06/2011 
	1.300,00 

	5749 
	Locarapido Ltda 
	29/06/2011 
	6.290,00 

	5441 
	Locarapido Ltda 
	29/06/2011 
	4.750,00 

	5751 
	Locarapido Ltda 
	29/07/2011 
	6.290,00 

	5555 
	Locarapido Ltda 
	29/07/2011 
	1.300,00 

	5558 
	Locarapido Ltda 
	29/07/2011 
	4.750,00 

	5576 
	Locarapido Ltda 
	31/08/2011 
	1.300,00 

	5578 
	Locarapido Ltda 
	31/08/2011 
	4.750,00 

	5756 
	Locarapido Ltda 
	30/09/2011 
	6.290,00 

	5592 
	Locarapido Ltda 
	30/09/2011 
	1.300,00 

	5594 
	Locarapido Ltda 
	30/09/2011 
	4.750,00 

	5710 
	Locarapido Ltda 
	31/10/2011 
	1.300,00 

	5758 
	Locarapido Ltda 
	31/10/2011 
	6.290,00 

	5712 
	Locarapido Ltda 
	31/10/2011 
	4.750,00 

	5760 
	Locarapido Ltda 
	30/11/2011 
	6.290,00 

	5762 
	Locarapido Ltda 
	30/12/2011 
	6.290,00 

	5741 
	Locarapido Ltda 
	30/12/2011 
	4.750,00 

	Total
	97.420,00 

11.	Além da falta de correspondência entre os totais das despesas declaradas e das despesas apuradas, os saques não correspondiam aos valores das notas fiscais relacionadas no demonstrativo da receita, individualmente, ou mesmo considerando um conjunto de documentos fiscais vinculados a um único pagamento (peça 3, p. 228-229) . Ou seja, uma vez cotejados, nem Relação de Pagamentos, nem extratos bancários e nem as notas fiscais guardaram relação alguma de correspondência, impedindo estabelecer o nexo de causalidade entre os gastos e sua destinação. Vide tabela comparativa à peça 43. 
12.	Caracterizada a irregularidade, em face de os elementos da prestação de contas não guardarem correlação, estes também não são suficientes para demonstrar a boa e regular aplicação da verba pública transferida. Assim, a unidade técnica entendeu restar configurado dano ao erário no valor total repassado.  
13.	Desta feita, com anuência do Diretor da DT1-Secex-BA (peça 6) foram expedidos os Ofícios TCU/SECEX-BA 1089/2018 (17/5/2018) , 1851/2018 (1/8/2018) , 2697/2018 (18/10/2018) e 0003/2019 (2/1/2019) , todos destinados ao Sr. José Maria Rodrigues da Rocha Junior, Prefeito na gestão 2017-2020 (atual) , e enviados ao endereço da Prefeitura Municipal de Juruá/MA (peça 7, 12, 15-16 e 18) . Ressalte-se que todos foram recebidos no endereço da Prefeitura conforme demonstram os avisos de recebimentos às peças 13/14, 16/17 e 19. 
14.	Paralelamente, foi emitido Ofício 1088/2018-TCU/SECEX-BA, de 17/5/2018, destinado ao Banco do Brasil (peça 8-9) , que encaminhou a documentação lançada à peça 10, analisada na sequência, juntamente com as demais informações já presentes nos autos.
15.	Com relação à Prefeitura de Juruá/AM, ressaltou-se que, apesar de encaminhadas mais de três diligências ao Prefeito, entregues no endereço da Prefeitura Municipal (peças 13/14, 16/17 e 19) , solicitando os documentos relacionados as despesas do PNATE/2011, o gestor não atendeu ao chamado deste Tribunal. Não apresentou nenhuma justificativa para o desatendimento de diligência determinada pelo TCU, por três vezes, ensejando possível aplicação de multa prevista no art. 58, inciso IV da Lei Orgânica do Tribunal, quando da apreciação de mérito. 
16.	No que se refere as despesas realizadas, os novos elementos oferecidos pelo Banco do Brasil (peça 10) confirmaram que foram efetuadas as retiradas abaixo, somando R$ 106.800,00 de gastos, com identificação dos seguintes beneficiários (peça 3, p. 240-241 e peça 10, p. 2-9, 16-18, 21-22 e 25) . Salienta-se que esses gastos não constaram da prestação de contas/relação de despesas do Programa.
	Data
	Documento
	Valor R$
	Beneficiário

	16/06/2011 
	Cheque 850106 
	20.000,00 
	Locarapido Ltda. 

	25/07/2011 
	Cheque 850107 
	25.000,00 
	Próprio emitente 

	22/08/2011 
	Cheque 850108 
	15.000,00 
	Locarapido Ltda. 

	09/11/2011 
	 Transferência online  
	30.000,00 
	Locarapido Ltda. 

	30/12/2011 
	Transferência online  
	16.800,00 
	Locarapido Ltda. 

		Total 
	106.800,00 

17.	O Cheque 850107, no valor de R$ 25.000,00, foi emitido ao próprio emitente, com endosso, para pagamento em espécie. Tal prática, contrariou o disposto no art. 7º, § 8º, da Resolução CD/FNDE nº 12 de 17 de março de 2011, e impossibilitou estabelecer o nexo de causalidade entre a despesa e sua real destinação e, portanto, certificar a regularidade do gasto, caracterizando desvio de recursos: 
'§ 8º Os saques de recursos da conta corrente específica do programa somente serão permitidos para pagamento de despesas previstas no art. 15 ou para aplicação financeira, devendo a movimentação realizar-se, exclusivamente, mediante cheque nominativo ao credor ou ordem bancária, Transferência Eletrônica de Disponibilidade (TED) ou outra modalidade de saque autorizada pelo Banco Central do Brasil em que fique identificada a destinação e, no caso de pagamento, o credor.'
18.	Importa repisar que as demais retiradas, apesar de terem como beneficiário a empresa Locarapido Ltda., por si só, também não confirmaram a conexão entre a despesa e os objetivos do programa necessários à confirmação a regular aplicação dos recursos, haja vista que: 
a) na prestação de contas, os pagamentos declarados, todos efetuados à Locadora Locarapido Ltda.-EEP somaram R$ 97.420,00, valor inferior ao efetivamente gasto, não guardando qualquer relação com as reais movimentações bancárias conforme demonstram os extratos (peça 3, p. 228-230) ; 
	Nota Fiscal
	Fornecedor
	Data
	Valor R$

	5400
	Locarapido Ltda.
	28/03/2011
	1.300,00

	5375
	Locarapido Ltda.
	29/04/2011
	6.290,00

	5189
	Locarapido Ltda.
	29/04/2011
	4.750,00

	5190
	Locarapido Ltda.
	30/05/2011
	1.300,00

	5747
	Locarapido Ltda.
	30/05/2011
	6.290,00

	5418
	Locarapido Ltda.
	31/05/2011
	4.750,00

	5739
	Locarapido Ltda.
	29/06/2011
	1.300,00

	5749
	Locarapido Ltda.
	29/06/2011
	6.290,00

	5441
	Locarapido Ltda.
	29/06/2011
	4.750,00

	5751
	Locarapido Ltda.
	29/07/2011
	6.290,00

	5555
	Locarapido Ltda.
	29/07/2011
	1.300,00

	5558
	Locarapido Ltda.
	29/07/2011
	4.750,00

	5576
	Locarapido Ltda.
	31/08/2011
	1.300,00

	5578
	Locarapido Ltda.
	31/08/2011
	4.750,00

	5756
	Locarapido Ltda.
	30/09/2011
	6.290,00

	5592
	Locarapido Ltda.
	30/09/2011
	1.300,00

	5594
	Locarapido Ltda.
	30/09/2011
	4.750,00

	5710
	Locarapido Ltda.
	31/10/2011
	1.300,00

	5758
	Locarapido Ltda.
	31/10/2011
	6.290,00

	5712
	Locarapido Ltda.
	31/10/2011
	4.750,00

	5760
	Locarapido Ltda.
	30/11/2011
	6.290,00

	5762
	Locarapido Ltda.
	30/12/2011
	6.290,00

	5741
	Locarapido Ltda.
	30/12/2011
	4.750,00

		Total
		97.420,00

b) além da falta de correspondência entre os totais das despesas declaradas e apuradas nos extratos, os saques não corresponderam aos valores das notas fiscais relacionadas no demonstrativo da receita, individualmente ou mesmo considerando um conjunto de documentos fiscais vinculados a um único pagamento (peça 3, p. 228-229) ; e 
c) o fato de a auditoria da CGU registrar a ocorrência de irregularidades nas contratações (Constatação 2.2.1.3: 'restrição à competitividade, em licitações para contratação de prestação de serviços de transporte escolar, caracterizada pela participação de empresas com sócios em comum') , aliado às demais inconsistências/irregularidades, gerou forte indício de gastos fictícios (peça 3, p. 128-129 e 171-172) . 
Análise e Encaminhamento Preliminar da Unidade Técnica
19.	Destarte, segundo a avaliação efetuada pela unidade técnica do TCU para fins de citação (instruções às peças 5, 20 e 25) , o contexto apresentado (ausência de correspondência entre os gastos realizados, a movimentação bancária e a lista de pagamentos apresentados) , associado às constatações 'in loco' pela CGU (possível direcionamento de licitação) , concluiu haver-se configurado dano ao Erário, ensejando a citação do Sr. Tabira Ramos Dias Ferreira, gestor dos recursos no exercício de 2011. O valor do débito, de acordo com os extratos bancários, monta ao saldo inicial recebido do exercício anterior (R$ 413,94 - peça 3, p. 244) somado aos repasses em 2011 (R$ 106.715,40 - peça 3, p. 244) . No extrato pertinente, o saldo final, em 30/12/2011, zerou (peça 3, p. 241) .
20.	Assim, foi proposta a citação do responsável (peça 20) , Sr. Tabira Ramos Dias Ferreira (CPF XXX.624.924-XX) , ex-Prefeito de Juruá/AM, gestão de 2010 a 2016, nestes termos (peça 31) :
'a.1) Irregularidades: não comprovação da boa e regular aplicação dos recursos geridos durante o exercício de 2011, à conta do Programa Nacional de Transporte Escolar PNATE; em razão de: 
a.1.1) retirada mediante endosso de cheque para pagamento em espécie sem comprovação de que foram aplicados na consecução dos objetivos do programa, em desacordo com o art. 7º, § 8º, da Resolução CD/FNDE nº 12 de 17 de março de 2011; e 
a.1.2) ausência de correspondência entre a relação de pagamentos e as movimentações bancárias não permitindo estabelecer nexo de causalidade entre as despesas e sua regular aplicação para atendimento do Pnate/2011;
a.2) Condutas: 
a.2.1) deixar de apresentar documentos comprobatórios capazes de confirmar que a verba disponibilizada foi aplicada na consecução dos objetivos do programa Pnate/2011; e 
a.2.2) efetuar saques mediante endosso de cheque nominal à própria Prefeitura, para pagamento em espécie, impossibilitando confirmação de vinculação com despesas relacionadas ao Pnate/2011; e 
[...]
Valores históricos dos débitos e das quantias eventualmente ressarcidas, bem como as respectivas datas de ocorrência: 
 Débitos: 
 R$ 10.552,40, em 2/12/2011 
 R$ 1.304,87, em 2/12/2011 
 R$ 10.552,40, em 3/11/2011 
 R$ 1.034,87, em 3/11/2011 
 R$ 10.552,40, em 4/10/2011 
 R$ 1.304,87, em 4/10/2011 
 R$ 10.552,40, em 5/9/2011 
 R$ 1.304,87, em 5/9/2011 
 R$ 10.552,40, em 2/8/2011 
 R$ 1.304,87, em 2/8/2011 
 R$ 10.552,40, em 5/7/2011 
 R$ 1.304,87, em 5/7/2011 
 R$ 10.552,40, em 2/6/2011 
 R$ 1.304,87, em 2/6/2011 
 R$ 10.552,40, em 3/5/2011 
 R$ 1.304,87, em 3/5/2011 
 R$ 10.552,40, em 4/4/2011 
 R$ 1.304,87, em 4/4/2011 
 R$ 1.304,87, em 4/4/2011 
 R$ 413,94, em 3/1/2011.
 (...) '
21.	Em cumprimento ao Pronunciamento da Unidade (peças 21 - de 22/3/2019, e peça 27 - 11/11/2019) , citou-se eficazmente o responsável nestes moldes:
	Ofício
	Data do ofício
	Data de Recebimento do Ofício
	Nome do Recebedor do Ofício
	Observação
	Fim do Prazo para defesa

	Ofício 13744/2019-TCU/Seproc  (peça 29) 
	4/12/2019
	16/12/2019 (AR-peça 31) 
	Tabira Ramos Dias Ferreira
	Ofício recebido no endereço do responsável-pesquisa de endereço no Sistema Renach (peça 28) .
	2/1/2020

22.	O responsável, após ter requerido prorrogação de prazo às peças 32 e 33, concedida por meio do despacho à peça 34, apresentou suas alegações de defesa às peças 35/40.
Outras Considerações Preliminares
23.	Verifica-se que não houve o transcurso de mais de dez anos desde o fato gerador sem que tenha havido a notificação da responsável pela autoridade administrativa federal competente (art. 6º, inciso II, c/c art. 19, da IN/TCU 71/2012, modificada pela IN/TCU 76/2016) , uma vez que os recursos foram transferidos no exercício de 2011, a última data de aplicação (irregular) do numerário deu-se em 30/11/2011 (NF 5741 - parágrafo 26. 'a' precedente e peça 3, p. 228-230) , e o responsável foi notificado sobre as irregularidades pela autoridade administrativa competente em 6/10/2016, por meio do ofício constante da peça peça 3, p. 246, recebido conforme atesta AR à peça 3, p. 248, de 21/11/2016.
24.	Verifica-se que o valor original do débito (R$ 107.129,34) , é superior a R$ 100.000,00, na forma estabelecida conforme os arts. 6º, inciso I, e 19, da IN/TCU 71/2012, modificada pela IN/TCU 76/2016.
25.	Em atendimento ao item 9.4, do Acórdão 1772/2017-TCU-Plenário (Relator Ministro Substituto Augusto Sherman Cavalcanti) , foi efetuada pesquisa no sistema processual do TCU, e não foram encontradas tomadas de contas especiais em tramitação com débitos imputáveis aa responsável com valores inferiores ao fixado no art. 6º, inciso I, da Instrução Normativa TCU 71/2012.
EXAME TÉCNICO
Alegações de Defesa Apresentadas
26.	O defendente iniciou sua defesa (peça 35) asseverando que não fora o único responsável pela execução dos valores recebidos pelo FNDE, por meio do Programa Nacional de Apoio ao Transporte Escolar - PNATE. Aduziu que não deveria ser o único agente a ser considerado como parte neste processo de tomada de contas especial, pois, houve a participação direta de ex-funcionários da Prefeitura de Juruá na execução/aplicação desses valores.
27.	Afirmou que houve a celebração de termos de compromissos, contratos em geral, convênios, dentre outras formas de acordo, com os Poderes Públicos Estadual e/ou Federal, e foram devidamente aplicados conforme previsão contratual, com execução e prestação de contas em adstrita legalidade. 
28.	Aduziu que o responsável, agindo de boa-fé e com primazia aos princípios da moralidade administrativa, eficiência e legalidade, procedeu com a reunião e envio da prestação de contas dentro do prazo estabelecido, o que seria comprovado na tomada de contas, e rechaçou a irregularidade descrita como 'retirada mediante endosso de cheque para pagamento em espécie e ausência de correspondência entre a relação de pagamentos e as movimentações bancárias'. 
29.	Asseverou que as eventuais impropriedades relativas à aplicação financeira não aconteceram, haja vista comprovação de os recursos Federais terem sido aplicados em benefício da comunidade local.
30.	Requereu fossem determinadas as devidas notificações aos demais responsáveis da Prefeitura à época, com determinação de novo prazo para prestarem as informações necessárias, na medida de suas responsabilidades, com vistas ao entendimento fático e medida de justiça. 
Análise da Defesa
31.	No tocante ao argumentos expendidos nos parágrafos 26 e 30 retro, relativos a participação e responsabilidade de outros agentes da Prefeitura nos atos ora impugnados, a jurisprudência do TCU é firme no sentido de imputar a responsabilidade pessoal ao gestor pela comprovação da boa e regular aplicação dos recursos federais recebidos mediante convênio ou instrumentos congêneres, submetendo-se todo aquele que administra recursos públicos ao dever constitucional e legal de demonstrar o correto emprego dos valores federais, nos termos do parágrafo único do art. 70 da Constituição de 1988 e do art. 93 do Decreto-Lei nº 200, de 25 de fevereiro de 1967 (Acórdãos 225/2000, 27/2004, 1.569/2007, da 2ª Câmara; e Acórdãos 11/1997, 1.659/2006 e 59/2009, do Plenário) .
32.	Adicionalmente, este Tribunal também entende que o dever de prestar de contas é pessoal, cabendo ao responsável a obrigação de certificar-se de seu cumprimento, mesmo na hipótese de ter delegado a tarefa a outrem, sendo que a eventual delegação de tarefas acessórias ao dever de prestar contas não abrange a responsabilidade pela prestação de contas e pela consequente obrigação de comprovar a boa e regular aplicação dos recursos federais recebidos, as quais, por princípio, são indelegáveis (Acórdão 8662/2013-TCU-Primeira Câmara) .
33.	Quanto à solicitação de produção de provas (no caso, pedido e requisição de informações aos outros agentes que concorreram com as ilegalidades) , a jurisprudência do TCU é firme no sentido de que é imputado ao gestor - leia-se Prefeito - a obrigação de apresentar os elementos que entender necessários para a sua defesa e formação de provas, restando incabível chamar aos autos terceiros alheios ao rito processual (e.g., Acórdão 859/2013-TCU-Plenário; 8.089/2014 e 6.214/2016-1ª Câmara; e 5.920 e 6.214/2016-2ª Câmara) . Em face dessas razões, opinamos por rejeitar as alegações.
34.	Quanto ao parágrafo 27, as ações do ex-Prefeito ao administrar outras formas de ajuste com entes estaduais ou federais não repercute no âmbito desta TCE, em que se analisam as contas prestadas especificamente do PNATE/2011. Sugere-se também rejeitar essa alegação.
35.	No que concerne ao parágrafo 28 - envio de prestação de contas no prazo e saque em espécie da conta específica, não correspondendo às movimentações bancárias informadas, temos que o envio da prestação de contas tempestivamente é obrigação líquida e certa de todo que administra bens e valores federais - inaceitável como argumento de defesa. 
36.	Já o saque em espécie, além de outras movimentações sem correspondência no extrato bancário, essas informações estão demonstradas nos documentos presentes nos autos (peça 3, p. 240-241 e peça 10, p. 2/9, 16/18, 21/22 e 25) . As provas colacionadas pelas peças 10 e 3 são categóricas quanto a tais irregularidades. A simples assertiva do responsável não afasta ou descaracteriza os fatos e as evidências constituídas nessas peças. Há que se rejeitar essa alegação.
37.	No tocante ao parágrafo 29, não há como acolher essa asserção do defendente, pois, exatamente a falta de comprovação da boa e aplicação dos recursos - pela falta e inconsistência dos documentos trazidos à prestação de contas - é que provocou a instauração desta TCE. Todas as inconsistências e faltas documentais estão descritas nesta instrução e peças dos autos que suportam as constatações aqui descritas. 
CONCLUSÃO
38.	A presente tomada de contas especial foi instaurada em decorrência da impugnação de despesas realizadas pelo Município de Juruá/AM, no exercício de 2011, no âmbito do Programa Nacional de Apoio ao Transporte Escolar - PNATE, em decorrência da falta de nexo de causalidade entre as despesas. 
39.	O exame das ocorrências e alegações de defesa registradas nas seções 'Histórico' e 'Exame Técnico' permitiu, na forma dos arts. 10, § 1º, e 12, incisos I e II, da Lei 8.443/1992 c/c o art. 202, incisos I e II, do RI/TCU, concluir que a conduta do Sr. Tabira Ramos Dias Ferreira (CPF XXX.624.924-XX) , enquanto Chefe do Executivo Municipal, foi de encontro às leis e normas aplicáveis ao programa ora em exame. As evidências juntadas ao processo e as alegações de defesa rejeitadas nesta instrução foram suficientes para corroborar sua responsabilidade individual pela recomposição dos cofres públicos, decorrentes dos danos causados ao Erário, em face as ausências de comprovação da boa e regular aplicação dos recursos disponibilizados em 2011 à conta do PNATE. 
40.	Destarte, propõe-se rejeitar suas alegações de defesa, imputando-lhe o débito indicado nos subitens 18 e 19 precedentes, corrigidos pelo valor dos repasses do FNDE, mês a mês, somados ao saldo recebido do exercício anterior, nos termos da citação procedida.
41.	Como restou caracterizada a ocorrência de irregularidades na prestação de contas, também se verificou a não comprovação da boa e regular aplicação dos recursos objeto deste processo. Nesse diapasão, convém salientar que é pacífica a jurisprudência deste Tribunal no sentido de que compete ao gestor o ônus de provar a aplicação regular dos recursos que lhe foram confiados, vide Acórdão 974/2018-TCU-Plenário (Relator Bruno Dantas) , 511/2018-Plenário (Relator Aroldo Cedraz) , 3875/2018-Primeira Câmara (Relator Vital Do Rêgo) , 1983/2018-Primeira Câmara (Relator Bruno Dantas) , 1294/2018-Primeira Câmara (Relator Bruno Dantas) , 3200/2018-Segunda Câmara (Relator Aroldo Cedraz) , 2512/2018-Segunda Câmara (Relator Aroldo Cedraz) , 2384/2018-Segunda Câmara (Relator José Múcio Monteiro) , 2014/2018-Segunda Câmara (Relator Aroldo Cedraz) , 901/2018-Segunda Câmara (Relator José Múcio Monteiro) , entre outros.
42.	Em se tratando de processo em que a parte interessada não logrou afastar as irregularidades e débito a ela imputados, não há elementos objetivos para que se possa efetivamente aferir e reconhecer a ocorrência de boa-fé na conduta do responsável, podendo este Tribunal, desde logo, proferir o julgamento de mérito pela irregularidade das contas, conforme os termos dos §§ 2º e 6º do art. 202 do Regimento Interno do TCU. (Acórdão 2064/2011-TCU-Primeira Câmara (relator: Ubiratan Aguiar) , 6.182/2011-TCU-1ª Câmara (relator: Weber de Oliveira) , 4.072/2010-TCU-1ª Câmara (Relator: Valmir Campelo) , 1.189/2009-TCU-1ª Câmara (Relator: Marcos Bemquerer) , 731/2008-TCU-Plenário (Relator: Aroldo Cedraz) .
43.	Vale ressaltar que a pretensão punitiva do TCU, conforme Acórdão 1441/2016-TCU-Plenário, que uniformizou a jurisprudência acerca dessa questão, subordina-se ao prazo geral de prescrição indicado no art. 205 do Código Civil, que é de 10 anos, contado da data de ocorrência da irregularidade sancionada, nos termos do art. 189 do Código Civil, sendo este prazo interrompido pelo ato que ordenar a citação, a audiência ou a oitiva do responsável. No caso em exame, não ocorreu a prescrição, uma vez que a primeira liberação dos recursos deu-se em 3/1/2011 e o ato de ordenação da citação ocorreu em 11/11/2019 (peça 27) .
44.	Outrossim, importa mencionar que a jurisprudência pacífica nesta Corte é no sentido da imprescritibilidade das ações de ressarcimento ao erário (Súmula-TCU 282) . Dessa forma, identificado dano ao erário, deve-se instaurar e julgar o processo de tomada de contas especial para responsabilizar seus agentes causadores, respeitando o direito ao contraditório e a ampla defesa, independentemente de quando ocorreram os atos impugnados.
45.	Com respeito ao não atendimento das diligências promovidas pelo dirigente da Secex BA, mediante delegação de competência do Ministro Relator, dirigidas três vezes ao Prefeito atual - Sr. José Maria Rodrigues da Rocha Junior (CPF XXX.505.162-XX) , gestão 2017/2020 - enviados ao endereço da Prefeitura Municipal de Juruá/MA, conforme consignado no parágrafo 14, somos por aplicar-lhe a multa prevista no art. 58, inciso IV da Lei Orgânica do Tribunal.
PROPOSTA DE ENCAMINHAMENTO
46.	Diante do exposto, submetemos os autos à consideração superior, propondo ao Tribunal:
46.1.	rejeitar as alegações de defesa apresentadas pelo Sr. Tabira Ramos Dias Ferreira (CPF XXX.624.924-XX) - ex-Prefeito de Juruá/AM - gestão 2010/2016;
46.2.	julgar irregulares, nos termos dos arts. 1º, inciso I, 16, inciso III, alínea 'c', § 2º, da Lei 8.443/92 c/c os arts. 19 e 23, inciso III, da mesma Lei, e com arts. 1º, inciso I, 209, inciso III, 210 e 214, inciso III, do Regimento Interno/TCU, as contas do Sr. Tabira Ramos Dias Ferreira (CPF XXX.624.924-XX) - ex-Prefeito de Juruá/AM - gestão 2010/2016, condenando-o ao pagamento da importância a seguir especificada, atualizada monetariamente e acrescida dos juros de mora, calculados a partir das datas discriminadas, até a data da efetiva quitação do débito, fixando-lhe o prazo de quinze dias, para que comprove, perante o Tribunal, o recolhimento da referida quantia aos cofres do Fundo Nacional de Desenvolvimento da Educação (FNDE) , nos termos do art. 23, inciso III, alínea 'a', da citada lei;
	DATA
	Valor

	2/12/2011
	10.552,40

	2/12/2011
	1.304,87

	3/11/2011
	10.552,40

	3/11/2011
	1.034,87

	4/10/2011
	10.552,40

	4/10/2011
	1.304,87

	5/9/2011
	10.552,40

	5/9/2011
	1.304,87

	2/8/2011
	10.552,40

	2/8/2011
	1.304,87

	5/7/2011
	10.552,40

	5/7/2011
	1.304,87

	2/6/2011
	10.552,40

	2/6/2011
	1.304,87

	3/5/2011
	10.552,40

	3/5/2011
	1.304,87

	4/4/2011
	10.552,40

	4/4/2011
	1.304,87

	4/4/2011
	1.304,87

	3/1/2011.
	413,94

46.3.	aplicar ao Sr. Tabira Ramos Dias Ferreira (CPF XXX.624.924-XX) a multa prevista no art. 57 da Lei 8.443/92 c/c o art. 267 do RI/TCU, fixando-lhe o prazo de quinze dias, a contar da notificação, para que comprove, perante o Tribunal (art. 214, III, a, do Regimento Interno do TCU) , o recolhimento da dívida aos cofres do Tesouro Nacional, atualizada monetariamente desde a data do acórdão que vier a ser proferido por este Tribunal até a do efetivo recolhimento, se paga após o vencimento, na forma da legislação em vigor;
46.4.	aplicar ao Sr. José Maria Rodrigues da Rocha Junior (CPF XXX.505.162-XX) , Prefeito de Juruá/AM, gestão 2017/2020, a multa prevista no art. 58, inciso IV da Lei 8.443/1992, c/c o art.  268, inciso IV, do RI/TCU, fixando-lhe o prazo de quinze dias, a contar da notificação, para que comprove, perante o Tribunal (art. 214, III, a, do Regimento Interno do TCU) , o recolhimento da dívida aos cofres do Tesouro Nacional, atualizada monetariamente desde a data do acórdão que vier a ser proferido por este Tribunal até a do efetivo recolhimento, se paga após o vencimento, na forma da legislação em vigor;
46.5.	autorizar, desde logo, a cobrança judicial das dívidas, caso não atendidas a (s) notificação (ões) , na forma do disposto no art. 28, inciso II, da Lei nº 8.443/92;
46.6.	autorizar também, desde logo, se requerido, com fundamento no art. 28, inciso I, da Lei 8.443, de 1992 c/c o art. 217, §§ 1º e 2º do Regimento Interno, o parcelamento da (s) dívida (s) em até 36 parcelas, incidindo sobre cada parcela, corrigida monetariamente, os correspondentes acréscimos legais fixando-lhes o prazo de quinze dias, a contar do recebimento da notificação, para comprovarem perante o Tribunal o recolhimento da primeira parcela, e de trinta dias, a contar da parcela anterior, para comprovarem os recolhimentos das demais parcelas, devendo incidir sobre cada valor mensal, atualizado monetariamente, os juros de mora devidos, no caso do débito, na forma prevista na legislação em vigor, alertando os responsáveis de que a falta de comprovação do recolhimento de qualquer parcela importará o vencimento antecipado do saldo devedor, nos termos do § 2º do art. 217 do Regimento Interno deste Tribunal;
46.7.	enviar cópia do Acórdão a ser prolatado, bem como do Relatório e do Voto que o fundamentarem à Procuradoria da República no Estado do Amazonas, nos termos do § 3º do art. 16 da Lei 8.443/1992 c/c o § 7º do art. 209 do Regimento Interno do TCU, para adoção das medidas cabíveis;
46.8.	enviar cópia do Acórdão que vier a ser proferido ao FNDE, ao Sr. Tabira Ramos Dias Ferreira (CPF XXX.624.924-XX) e ao Sr. José Maria Rodrigues da Rocha Junior (CPF 620.505.162 15) , para ciência, informando que a presente deliberação, acompanhada do Relatório e do Voto que a fundamentam, está disponível para a consulta no endereço www.tcu.gov.br/acordaos, além de esclarecer que, caso requerido, o TCU poderá fornecer sem custos as correspondentes cópias, de forma impressa."
O representante do MP/TCU (peça 47) , procurador Sérgio Ricardo Costa Caribé, concordou com a proposta da unidade instrutiva.
	É o relatório.

8.1. Antônio das Chagas Ferreira Batista (OAB/AM 4.177) e outros, representando Tabira Ramos Dias Ferreira (peça 33, p. 2).

Procurador Sérgio Ricardo Costa Caribé.

TOMADA DE CONTAS ESPECIAL. FNDE. PNATE 2011. EXECUÇÃO IRREGULAR DE DESPESAS. REJEIÇÃO DE ALEGAÇÕES DE DEFESA. CONTAS IRREGULARES. DÉBITO. MULTA PROPORCIONAL AO DANO. MULTA POR NÃO ATENDIMENTO DE DILIGÊNCIA DO TRIBUNAL. COMUNICAÇÕES.

TOMADA DE CONTAS ESPECIAL (TCE)

Secretaria de Controle Externo de Tomada de Contas Especial (Secex-TCE).

Trata-se de tomada de contas especial instaurada pelo Fundo Nacional de Desenvolvimento da Educação (FNDE) contra o Sr. Tabira Ramos Dias Ferreira, prefeito do município de Juruá/AM, no período de 2010 a 2016, ante a impugnação dos gastos custeados com recursos provenientes do Programa Nacional de Apoio ao Transporte do Escolar (PNATE) , transferidos durante o exercício de 2011, no montante de R$ 106.715,40[footnoteRef:2]. [2:  Peça 3, p. 240-241.] 
2. A prestação de contas pertinente foi apresentada ao FNDE em 30/4/2013[footnoteRef:3]. Porém, antes de concluída a análise, o município foi objeto de auditoria realizada no âmbito da 38ª etapa do programa de fiscalização a partir de sorteios públicos da Controladoria-Geral da União (CGU) . [3:  Peça 3, p. 227-233.] 
3. Em seu relatório[footnoteRef:4], a CGU apontou irregularidades relacionadas à execução do PNATE 2011, destacando-se a ocorrência de transferências e emissões de cheques que não foram declarados na relação de pagamentos, o que, em tese, afrontaria o § 8º do art. 7º da Resolução CD/FNDE  12, prejudicando o estabelecimento de nexo de causalidade entre a despesa realizada e o respectivo credor. [4:  Peça 3, p. 128/129 e 169/172.] 
4. Notificado[footnoteRef:5], o gestor não apresentou justificativas, tampouco recolheu o valor questionado, o que motivou a instauração da devida tomada de contas especial. [5:  Peça 3, p. 255.] 
5. O tomador de contas[footnoteRef:6], após exame da prestação de contas sob os aspectos financeiro e técnico, concluiu pela impugnação de despesas no total de R$ 106.800,00, correspondente às transferências e emissões de cheques que não foram declarados na relação de pagamentos, atribuindo o dano ao Sr. Tabira Ramos Dias Ferreira. Esse valor corresponderia à totalidade dos recursos repassados no âmbito do PNATE em 2011, acrescido de R$ 84,60 referentes à execução de saldo de exercícios anteriores. [6:  Peça 3, p. 251/256.] 
6. No âmbito do Tribunal, diante da necessidade de maiores esclarecimentos a respeito do caso, a então Secretaria de Controle Externo no Estado da Bahia (Secex-BA) promoveu diligência[footnoteRef:7] ao Banco do Brasil, bem como ao município de Juruá/AM, com vistas a obtenção de extratos bancários, cópias de cheque e notas fiscais. [7:  Peças 5 a 19.] 
7. Apesar de encaminhadas mais de três diligências ao Sr. José Maria Rodrigues da Rocha Júnior, prefeito de Juruá/MA, entregues no endereço da prefeitura[footnoteRef:8], solicitando os documentos relacionados às despesas do PNATE 2011, esse optou por permanecer inerte e não atendeu ao chamado deste Tribunal, sem qualquer justificativa. [8:  Peças 13-14, 16-17 e 19.] 
8. Após análise da documentação encaminhada pelo Banco do Brasil e diante dos demais elementos acostados aos autos, a Secretaria de Tomada de Contas Especial (Secex-TCE) , sucessora da Secex-BA na instrução deste processo, concluiu[footnoteRef:9] pela realização de citação do responsável pelo débito apontado pelo tomador de contas especial. [9:  Peças 25 a 27.] 
9. Devidamente cientificado[footnoteRef:10], o Sr. Tabira Ramos Dias Ferreira apresentou alegações de defesa[footnoteRef:11]. Em resumo, atribuiu as irregularidades a ex-funcionários do município e solicitou que também fossem chamados ao processo. [10:  Peças 29, 30 e 31.]  [11:  Peça 35.] 
10. A Secex-TCE não acolheu as alegações do responsável, visto que não trouxe elementos novos ou provas capazes de contestar os fatos irregulares apontados.
11. Por fim, a unidade instrutiva propôs[footnoteRef:12] que as contas do responsável fossem julgadas irregulares, atribuindo-lhe o débito apurado, bem como a aplicação da sanção prevista no art. 57 da Lei 8.443/1992. [12:  Peças 44, 45 e 46.] 
12. Adicionalmente, propôs que fosse aplicada a multa prevista no art. 58, IV, ao Sr. José Maria Rodrigues da Rocha Junior, prefeito de Juruá/MA, que, por diversas vezes, apesar de alertado, absteve-se de atender às diligências encaminhadas pelo Tribunal.
13. O representante do MP/TCU, procurador Sérgio Ricardo Costa Caribé, endossou o encaminhamento proposto[footnoteRef:13]. [13:  Peça 47.] 
II
14. Concordo com a análise empreendida pela Secex-TCE, corroborada pelo representante do MP/TCU, a qual adoto como fundamento para minhas razões de decidir.
15. A Secex-TCE demonstrou que a relação de pagamentos apontada como irregular não apresentava correspondência com os valores constantes das notas fiscais apresentadas na prestação de contas[footnoteRef:14] encaminhada ao FNDE. Além disso, destacou que um dos cheques, no valor de R$ 25.000,00, foi emitido com endosso ao próprio emitente e, posteriormente, sacado em espécie, o que viola as regras do FNDE. [14:  Peça 3, p. 227-233.] 
16. Por esses motivos, o nexo de causalidade entre receitas e despesas foi completamente eliminado, não restando outra alternativa a não ser a condenação em débito do responsável.
17. No que se refere à quantificação do dano, entretanto, considero necessário um pequeno reparo. Ainda que tenha sido despendida de forma irregular a importância de R$ 106.800,00, a restituição aos cofres do FNDE deve ficar restrita ao valor efetivamente transferido à conta do PNATE 2011, ou seja, R$ 106.715,40 em valores históricos. Assim, o valor identificado como saldo inicial, de R$ 413,94, em 3/1/2011, deve ser excluído do débito.
18. Restituição a maior representaria o ingresso de recursos municipais aos cofres federais, principalmente em razão de terem sido aportados, na conta corrente vinculada ao PNATE, como recursos próprios municipais, a importância de R$ 11.850,00, conforme parecer financeiro do FNDE[footnoteRef:15]. [15:  Peça 3, p. 244.] 
19. Além disso, minha assessoria identificou que o ofício citatório 13743/2019-TCU/Seproc[footnoteRef:16] apresentou incorreção de valores. O débito referente a 3/11/2011 foi grafado como R$ 1.034,87, quando o correto seria R$ 1.304,87. Também foi incorretamente lançado o débito de 2/12/2011, que seria R$ 1.304,84, e não R$ 1.304,87. Outra incorreção foi o lançamento em duplicidade do débito de R$ 1.304,87, referente a 4/4/2011.  [16:  Peça 30.] 
20. Como a totalidade dos valores é superior ao valor devido, a citação pode ser considerada válida.
21. Inexistindo elementos que permitam concluir pela boa e regular aplicação de parte dos recursos repassados, considero que o responsável deva ter suas contas julgadas irregulares, e que seja condenado em débito, aplicando-lhe a multa prevista no art. 57 da Lei 8.442/1992.
22. Em relação à aplicação de multa do art. 58, IV, ao prefeito que deixou de atender as diversas diligências encaminhadas por esta Corte, concordo com sua aplicação, visto que o Sr. José Maria Rodrigues da Rocha Júnior foi alertado a respeito das consequências de seu não atendimento.
Diante do exposto, manifesto-me pela aprovação do acórdão que ora submeto à apreciação deste Colegiado. 
TCU, Sala das Sessões Ministro Luciano Brandão Alves de Souza, em TagDataSessao.
Weder de Oliveira 
Relator